【裁判字號】    99,簡上,22
【裁判日期】    990312
【裁判案由】    妨害公務
【裁判全文】
臺灣桃園地方法院刑事判決              99年度簡上字第22號
上  訴  人
即  被  告  乙○○
上列被告因妨害公務案件，不服中華民國98年11月11日本院98年
度壢簡字第1956號第一審刑事簡易判決（聲請簡易判決處刑案號
：98年度偵字第13505 號），提起上訴，本院管轄之第二審合議
庭判決如下：
    主  文
上訴駁回。
    事  實
一、乙○○前於民國96年間，因酒後駕車公共危險案件，經本院
    以96年度壢交簡字第2578號判決拘役30日確定（於本件不構
    成累犯）。於98年6 月10日晚間9 時30分許，騎乘車號MNB-
    478 號重型機車，行經桃園縣平鎮市○○路10巷口時，適桃
    園縣政府警察局平鎮分局宋屋派出所員警甲○○巡邏行經該
    處，見乙○○騎車搖晃不穩，有酒醉駕車嫌疑而予攔檢，又
    見乙○○身上確散發酒味，甲○○遂依法先要求其出示證件
    供檢查身份，乙○○恐其酒後駕車之行為又遭查獲，拒絕出
    示證件，並表示之前伊有公共危險前科，希望可以放伊走，
    而甲○○因未攜帶酒測器，乃以無線電呼叫同事將酒測器帶
    至現場，乙○○聞言，立即表示伊沒有飲酒，不接受酒測，
    經甲○○一再勸導其配合酒測，並不允許乙○○離開現場，
    詎乙○○竟心生不滿，基於對於公務員依法執行職務時施強
    暴及傷害之犯意，以手推開依法執行職務之員警甲○○欲離
    去，甲○○隨即上前以左手攔阻其離去，乙○○又猛力抓扯
    甲○○之左手，致渠等2 人跌倒在地，乙○○為掙脫甲○○
    之攔阻，復繼續以手指甲抓甲○○之左手掌及左手臂，致甲
    ○○受有左手掌及左前臂多處抓傷之傷害（傷害部分業據甲
    ○○撤回告訴，詳如後述），以此方式對於公務員依法執行
    職務時施強暴。嗣為甲○○制伏，再於同日晚間10時45分許
    ，對乙○○施以呼氣酒精濃度測試，測得其呼氣酒精濃度為
    0.04mg/l（所涉公共危險部分，未據起訴），而查悉上情。
二、案經桃園縣政府警察局平鎮分局報請臺灣桃園地方法院檢察
    署檢察官偵查後聲請以簡易判決處刑。
    理  由
壹、程序方面：
一、按被告以外之人於偵查中向檢察官所為之陳述，除顯有不可
    信之情況者外，得為證據，刑事訴訟法第159 條之1 第2 項
    定有明文。查證人甲○○於偵查中既係以證人身分陳述，且
    經檢察官告以具結義務及偽證處罰後命之朗讀結文具結，因
    證人甲○○係於負擔偽證罪處罰之心理下證述，並以具結擔
    保其供述真實性，復無受其他不當外力干擾情形，可信性極
    高，本院審酌其於偵查中具結證述之際，其外部附隨之環境
    或條件並無不當，是依上說明，證人甲○○於偵查中所為證
    言，具有證據能力，而得採為證據。
二、本案認定事實所引用之文書證據，並無證據證明係公務員違
    背法定程式所取得，亦無刑事訴訟法第159 條之4 之顯有不
    可信之情況與不得作為證據之情形。本院斟酌本案卷內之證
    據並非非法取得，亦無證明力明顯過低之情形，且經本院於
    審判期日依法進行證據之調查、辯論，被告於訴訟上之程序
    權即已受保障，故前揭各該證據，均得採為證據，合先敘明
    。
貳、實體方面：
一、上訴人即被告乙○○固然承認有於上開時、地，騎乘車號MN
    B- 478號重型機車，遭員警甲○○攔檢要求出示證件及進行
    呼氣酒精濃度測試時，有向甲○○表示欲先行離去，遭甲○
    ○阻止等情，惟矢口否認有何妨害公務犯行，辯稱：伊沒有
    拉扯員警，伊是以為甲○○要打伊，才跑給甲○○追云云。
    經查：被告於偵查中供稱：「（問：有無與員警發生拉扯？
    ）有」、「（問：確定有發生拉扯？）確定」等語（見偵查
    卷宗第26頁），於本院審理中亦曾供述：「警察攔檢我時，
    我說我沒有喝酒，警察故意攔停我，我說要告他，就發生口
    角，接著扭打」等語（見本院卷第14頁背面），被告嗣於本
    院審理中改稱：「伊沒有拉扯員警」云云，與其前開偵審中
    之供述不合，其所稱沒有拉扯員警之辯詞是否屬實，已有可
    疑。況證人甲○○於偵查中證稱：「（問：當天攔檢被告時
    ，是否有聞到被告身上有酒味？）當天我是先看到被告騎機
    車搖晃不穩，我就上前攔查，在靠近被告時，聞到他身上有
    明顯的酒味」、「（問：你有無要求被告出示證件？）有，
    先攔停，聞到他身上的酒味後，請他出示證件」、「（問：
    當時你認為被告可能涉有公共危險罪？）是」、「（問：被
    告有無出示證件？）沒有，他說他之前有公共危險前科，也
    沒有證件，希望可以放他走」、「（問：被告有離開？）他
    未出示證件，我請附近值勤員警帶酒測器過來支援，他一聽
    到我用無線電呼叫支援，就表示他沒喝酒，不願意接受酒測
    ，我5 次告知他要留在現場配合酒測，他就用手推開我逃逸
    ，我追上去以手要把他攔下，他就抓住我的手扭打」、「（
    提示卷附診斷證明書，問：這是你因為上述原因所受傷勢？
    ）是」、「（問：被告如何與你發生扭打？）我以手攔下他
    時，他抓住我的手，我們雙雙跌倒在地上，被告以手指甲抓
    我的左手臂導致我受傷，扭打不到30秒，我就把他制服」等
    語（見偵查卷宗第32、33頁），並有壢新醫院診斷證明書（
    記載甲○○所受傷勢為左手掌及左前臂多處抓傷）1 紙附卷
    可憑（見偵查卷宗第18頁），證人甲○○前揭所證遭被告抓
    扯左手之情節核與該診斷證明書所載傷勢一致，復核與被告
    於警詢及偵查中供稱因伊要離開而與甲○○發生拉扯等情若
    合符節，益見證人甲○○前開所證堪可採信，綜上，被告於
    審理中辯稱：沒有拉扯員警，以為員警要毆打伊，才跑給員
    警追云云，顯係事後卸責之詞，無足憑採。是被告在員警甲
    ○○依法執行職務之際，對之以抓扯左手臂、左手掌之方式
    ，致員警受有左手掌及左前臂多處抓傷之傷害，以此方式施
    予強暴之情，殊為明確。綜上，本件事證明確，應依法論科
    。
二、核被告乙○○所為，係犯刑法第135 條第1 項之對於公務員
    依法執行職務時，施強暴罪。被告先後多次對員警為強暴，
    為一妨害公務執行行為接續之數個動作，只成立一對於公務
    員依法執行職務時，施強暴罪。原審以被告上揭罪證明確，
    適用刑事訴訟法第449 條第1 項、第454 條第2 項，刑法第
    135 條第1 項、第41條第1 項前段，刑法施行法第1 條之1
    第1 項、第2 項前段，並審酌被告僅因警方欲對其施以酒測
    ，竟於員警依法執行職務時，以強暴手段妨害員警執行公務
    ，公然對公權力加以挑釁，所生危害非輕，惟念其犯後與被
    害人甲○○達成和解等一切情狀，判處被告拘役50日，並諭
    知易科罰金之折算標準，另就檢察官聲請簡易判決處刑書所
    載被告所犯刑法第277 條第1 項之傷害罪嫌部分，業據告訴
    人甲○○撤回告訴，因認此部傷害罪與前述論罪科刑之妨害
    公務罪部分有想像競合犯之裁判上一罪關係，而不另為不受
    理判決之諭知，核其認事用法均無違誤，量刑亦屬妥適。被
    告提起上訴，飾詞否認犯罪，為無理由，應予駁回。
據上論斷，應依刑事訴訟法第455 條之1 第1 項、第3 項、第36
8 條，判決如主文。
本案經檢察官李安蕣到庭執行職務。
中    華    民    國    99    年    3    月    12     日
                  臺灣桃園地方法院刑事第八庭
                      審判長法  官  林惠霞
                            法  官  葉藍鸚
                            法  官  張明儀
以上正本證明與原本無異。
本件不得上訴。
                            書記官  邱仲騏
中    華    民    國    99    年    3     月    12    日

司法院資訊處製作；財團法人民間司法改革基金會備份。
